---
title: "Chickwts: Analyse von Kükengewichten nach Futterart"
author: "Janka Schultze"
date: "2025-07-28"
output:
  html_document:
    df_print: paged
---
**Beschreibung:**  
Küken und ihre Futterpräferenzen: Welche Futterarten fördern das Wachstum am meisten?
Dieser Datensatz liefert Informationen zu Gewichten von Küken unter verschiedenen Futterarten. Mit gruppierten Statistiken, Boxplots, Violinplots und linearen Modellen werden Unterschiede sichtbar gemacht und Muster im Wachstum der Tiere identifiziert.

**Ziel:**  
Es sollen zentrale statistische Kennzahlen, gruppierte Auswertungen und Visualisierungen erstellt werden, um den Einfluss der Futterart auf das Kükengewicht zu untersuchen.

<br>

#### Bibliotheken
```{r}
library(tidyverse)
```

<br>

#### Überblick über den Datensatz

```{r}
# Erste Zeilen und Struktur
head(chickwts)
str(chickwts)

# Zusammenfassung
summary(chickwts)
```
<br>

#### Lagemaße nach Futterart
```{r}
# Lagemaße nach Futterart
# Durchschnitt, Median, Standardabweichung, Min, Max, Anzahl pro Futterart

chickwts_summary <- chickwts %>%
group_by(feed) %>%
summarise(
Durchschnittsgewicht = mean(weight),
Median_Gewicht = median(weight),
Std_Gewicht = sd(weight),
Minimalgewicht = min(weight),
Maximalgewicht = max(weight),
Anzahl_Küken = n()
) %>%
arrange(desc(Durchschnittsgewicht))

chickwts_summary

```

<br>

#### Visualisierungen

```{r}
# Boxplot: Gewicht nach Futterart

ggplot(chickwts, aes(x = feed, y = weight, fill = feed)) +
geom_boxplot() +
labs(
title = 'Kükengewicht nach Futterart',
x = 'Futterart',
y = 'Gewicht (g)'
) +
theme_minimal() +
theme(legend.position = "none")

```

<br>

```{r}
# Violinplot + Punktwolke (Jitter)

ggplot(chickwts, aes(x = feed, y = weight, fill = feed)) +
geom_violin(alpha = 0.6) +
geom_jitter(width = 0.1, alpha = 0.5) +
labs(
title = 'Verteilung der Kükengewichte je Futterart',
x = 'Futterart',
y = 'Gewicht (g)'
) +
theme_minimal() +
theme(legend.position = "none")

```

<br>

```{r}
# Balkendiagramm: Durchschnittsgewicht pro Futterartggplot

ggplot(chickwts_summary, aes(x = reorder(feed, -Durchschnittsgewicht), y = Durchschnittsgewicht, fill = feed)) +
geom_col() +
geom_text(aes(label = round(Durchschnittsgewicht,1)), vjust = 1.5, color = "white") +
labs(
title = 'Durchschnittliches Kükengewicht pro Futterart',
x = 'Futterart',
y = 'Durchschnittliches Gewicht (g)'
) +
theme_minimal() +
theme(legend.position = "none")
```

<br>

```{r}
# Lineares Modell: Einfluss der Futterart

# Referenzlevel für Futterart festlegen
chickwts$feed <- relevel(chickwts$feed, ref = "horsebean")

# Lineares Modell
model <- lm(weight ~ feed, data = chickwts)

summary(model)
```

<br>

### Zusammenfassung & Insights

- Futterart beeinflusst das Kükengewicht deutlich.  
- Küken, die „meatmeal“ oder „soybean“ erhalten, wiegen im Durchschnitt mehr als die - Referenzgruppe „horsebean“.  
- Boxplots und Violinplots zeigen die Verteilung und Streuung der Gewichte je Futterart.  
- Das lineare Modell bestätigt statistisch signifikante Unterschiede zwischen den Futterarten.  
- Die Visualisierungen verdeutlichen sowohl mittlere Unterschiede als auch Varianz innerhalb der Gruppen.