---
title: "Finnland Wetter 2017: Monatsstatistiken und Trends"
author: "Janka Schultze"
date: "2025-07-28"
output:
  html_document:
    df_print: paged
---
 <br>
 
 **Beschreibung:**  
Wie verhalten sich Wetter und Schnee in Finnland über ein Jahr hinweg?
Dieser Datensatz dokumentiert tägliche Temperaturen, Niederschlag und Schneehöhen für 2017. Mit aggregierten Monatswerten, Trendlinien und Visualisierungen werden saisonale Muster und Extreme erkennbar. 

**Ziel:**  
Es sollen monatliche Trends und Muster bei Temperatur, Niederschlag und Schneehöhe identifiziert werden.  
Zusätzlich werden aussagekräftige Visualisierungen erstellt, um saisonale Unterschiede zu erkennen.

<br>

#### Bibliotheken
```{r}
#### Bibliotheken
library(tidyverse)

```

<br>

#### Datensatz einlesen und Überblick
```{r}
wetter_finnland <- read.csv('data/finnland-weather-2017.csv', header = TRUE)

# Erste Zeilen
head(wetter_finnland)

# Struktur prüfen
str(wetter_finnland)

# Zusammenfassung
summary(wetter_finnland)

```

<br>

#### Datenbereinigung & lesbare Spaltennamen
```{r}
wetter_finnland_leserlich <- wetter_finnland %>% 
  rename(
    Jahr = Year,
    Monat = m,
    Tag = d,
    Zeit = Time,
    Zeitzone = Time.zone,
    `Niederschlag (mm)` = Precipitation.amount..mm.,
    `Schneehöhe (cm)` = Snow.depth..cm.,
    `Temperatur (°C)` = Air.temperature..degC. 
  )

# NA-Werte und Sonderwerte bereinigen
wetter_finnland_bereinigt <- wetter_finnland_leserlich %>%
  mutate(
    `Niederschlag (mm)` = ifelse(`Niederschlag (mm)` == -1, 0, `Niederschlag (mm)`),
    `Schneehöhe (cm)` = as.numeric(ifelse(`Schneehöhe (cm)` %in% c(-1, ''), NA, `Schneehöhe (cm)`))
  )

```

<br>

#### Monatliche Aggregation
```{r}
wetter_finnland_Monate <- wetter_finnland_bereinigt %>% 
  group_by(Monat) %>% 
  summarise(
    Temperatur_Mittel = mean(`Temperatur (°C)`, na.rm = TRUE),
    Temperatur_Max = max(`Temperatur (°C)`, na.rm = TRUE),
    Temperatur_Min = min(`Temperatur (°C)`, na.rm = TRUE),
    Niederschlag_Gesamt = sum(`Niederschlag (mm)`, na.rm = TRUE),
    Schneehöhe_Mittel = mean(`Schneehöhe (cm)`, na.rm = TRUE),
    Tage_Schnee = sum(`Schneehöhe (cm)` > 0, na.rm = TRUE)
  )

wetter_finnland_Monate

```


<br>

#### Visualisierungen
```{r}
# 1. Durchschnittstemperatur pro Monat
ggplot(wetter_finnland_Monate, aes(x = Monat, y = Temperatur_Mittel)) +
  geom_line(color = "tomato", size = 1.2) +
  geom_point(color = "tomato", size = 2) +
  labs(
    title = 'Monatliche Durchschnittstemperatur in Finnland 2017',
    x = 'Monat',
    y = 'Temperatur (°C)'
  ) +
  theme_minimal()
```


```{r}
# 2. Gesamtniederschlag pro Monat
ggplot(wetter_finnland_Monate, aes(x = Monat, y = Niederschlag_Gesamt)) +
  geom_col(fill = "steelblue") +
  labs(
    title = 'Gesamtniederschlag pro Monat in Finnland 2017',
    x = 'Monat',
    y = 'Niederschlag (mm)'
  ) +
  theme_minimal()
```


```{r}
# 3. Durchschnittliche Schneehöhe pro Monat
ggplot(wetter_finnland_Monate, aes(x = Monat, y = Schneehöhe_Mittel)) +
  geom_col(fill = "lightblue") +
  labs(
    title = 'Durchschnittliche Schneehöhe pro Monat in Finnland 2017',
    x = 'Monat',
    y = 'Schneehöhe (cm)'
  ) +
  theme_minimal()
```


```{r}
# 4. Tage mit Schneedecke pro Monat
ggplot(wetter_finnland_Monate, aes(x = Monat, y = Tage_Schnee)) +
  geom_col(fill = "darkblue") +
  labs(
    title = 'Anzahl der Tage mit Schneedecke pro Monat',
    x = 'Monat',
    y = 'Tage'
  ) +
  theme_minimal()

```

<br>

### Insights & Interpretation

Saisonale Temperaturen: Wintermonate (Dezember–Februar) am kältesten, Sommermonate (Juni–August) am wärmsten.  

Niederschlag: Höchster Gesamtniederschlag im Sommer, geringe Werte im Winter.  

Schneedecke: Schneehöhe und Anzahl der Schneetage im Winter am höchsten, ab März deutlich abnehmend.  

Trends: Klare saisonale Schwankungen, die Temperaturen, Schneehöhe und Niederschlag stark beeinflussen.  
